最高法院民事判決　　　　　　　　　　　　　　　　　八十七年度台上字第八六號
　　上　訴　人　李見長即八三.
　　被 上訴 人　廖佳燕
　　　　　　　　廖曉君
　　　　　　　　廖于婷
　　　　　　　　廖偵惠
　　兼 右四 人
　　法定代理人　莊雪程
右當事人間請求損害賠償事件，上訴人對於中華民國八十六年五月十九日台灣高等法
院台中分院更審判決（八十五年度訴更(一)字第九五號），提起上訴，本院判決如左：
    主  文
上訴駁回。
上訴訴訟費用由上訴人負擔。
    理  由
本件被上訴人主張：業經原審更審前判決確定之劉春能係上訴人僱用之計程車司機，
於民國八十三年十二月九日，駕駛上訴人所有ＯＺ－二四二號計程車，沿台中市○○
路往太原路方向行駛，途經無號誌之東光路二○○巷交岔口，疏未注意車前狀況並減
速慢行，致與被害人廖瑞寶所騎，自東光路二○○巷口駛出之ＳＱＷ－○二二號輕型
機車碰撞，使廖瑞寶倒地，受有頭部外傷、顱內出血之傷害，送醫後不治死亡。劉春
能並經原法院八十四年度交上訴字一二八七號判刑確定在案。被害人廖瑞寶係被上訴
人莊雪程之夫、被上訴人廖佳燕、廖曉君、廖于婷、廖偵惠（下稱廖佳燕等）之父，
莊雪程於廖瑞寶住院期間支付醫藥費新台幣（下同）三千九百元，於廖瑞寶死亡後支
付喪葬費三十萬三千五百五十元，應由上訴人與劉春能連帶賠償。廖佳燕現年十三歲
、廖曉君十二歲、廖于婷十一歲、廖偵惠六歲，廖瑞寶對廖佳燕等四人所負法定扶養
義務分別為七、八、九及十四年，爰請求上訴人各賠償每人五十萬元扶養費。莊雪程
中年喪偶所受打擊甚鉅，今後又須獨自負教養子女之責，爰請求精神慰藉金一百萬元
。廖佳燕等則幼年失怙，爰各請求精神慰藉金三十萬元等情。求為命上訴人與劉春能
連帶給付莊雪程一百三十萬七千四百五十元，連帶給付廖佳燕、廖曉君、廖于婷、廖
偵惠各八十萬元，並均加付法定遲延利息之判決。（原審判命上訴人給付莊雪程五十
二萬二千九百八十元、廖佳燕二十七萬二千零四十七元、廖曉君二十九萬二千一百十
四元、廖于婷三十一萬一千二百三十四元、廖偵惠二十二萬元及其法定遲延利息，而
駁回被上訴人其餘之訴。被上訴人對敗訴部分未聲明不服。）
上訴人則以：劉春能雖將系爭ＯＺ－二四二號計程車委寄於伊之汽車行，惟伊實際上
僅為劉春能代辦業務，劉某並無為伊提供勞務，受伊使用或監督，應非民法一百八十
八條之受僱人等語，資為抗辯。
原審以：被上訴人主張：原審共同被告劉春能係上訴人之計程車司機，於八十三年十
二月九日駕駛車號ＯＺ－二四二號計程車，沿台中市○○路往太原路方向行駛，途經
無號誌之東光路二○○巷交岔口，應注意車前狀況並減速慢行，作隨時停車之準備，
且當時又無不能注意之情形，竟疏未注意車前狀況並減速慢行，致與被害人廖瑞寶所
騎，自東光路二○○巷口駛出之ＳＱＷ－○二二號輕型機車碰撞，使廖瑞寶倒地，受
有頭部外傷、顱內出血之傷害，送醫後不治死亡。劉春能並經原法院八十四年度交上
訴字一二八七號判刑確定在案，為上訴人所不爭，並有刑事判決可稽。按故意、過失
不法侵害他人權利者，負損害賠償責任；受僱人因執行職務，不法侵害他人權利者，
由僱用人與行為人連帶負賠償責任。又目前在台灣經營交通事業之人，接受他人靠行
（出資人以該經營人之名義購買車輛，並以該經營人名義參加營運），而向該靠行人
（出資人）收取費用，以資營運者，比比皆是，此為週知之事實。該靠行之車輛，在
外觀上既屬經營人所有，乘客又無從分辨該車輛是否他人靠行營運，乘客於搭乘時，
只能從外觀上判斷該車輛係某經營人所有，該車輛之司機係為該經營人服勞務，自應
認該司機係為該經營人服勞務，而使該經營人負僱用人之責任，以保護交易之安全。
上訴人自認系爭計程車為劉春能所靠行，並有汽車新領牌照登記書、計程車客運業者
契約書可稽。依該契約書所載，上訴人應代辦牌照、代繳違規罰款、違規代為聲明異
議，如劉某僱人駕車，應事先告知上訴人，顯見上訴人對劉春能有監督、管理之權能
。雖上訴人與劉春能約定免除上訴人對肇事之賠償責任，惟此係內部約定，不得對抗
善意第三人；對善意第三人，上訴人仍應負僱用人之責任，而與劉春能連帶賠償。被
害人廖瑞寶係莊雪程之夫、廖佳燕、廖曉君、廖于婷、廖偵惠之父，莊雪程為廖瑞寶
支付醫藥費三千九百元及喪葬費三十萬三千五百五十元，有戶籍謄本及收據三張為證
，且為上訴人所不爭。莊雪程本於侵權行為，請求上訴人賠償此二部分之損害，自屬
正當。廖佳燕係七十年十月二十四日出生、廖曉君係七十一年十一月十六日出生、廖
于婷係七十二年十二月二十九日出生、廖偵惠係七十八年一月二十六日出生，有戶籍
謄本可證，自廖瑞寶死亡至渠等二十歲成年，廖佳燕約為六點八七年，廖曉君約為七
點九四年。廖于婷有九年又二十一日，廖偵惠尚有十四年四十九日待扶養，渠等請求
九年及十四年自屬有據。而八十三年度扶養親屬寬減額為每年六萬三千元，依霍夫曼
式計算，廖佳燕得請求三十八萬零一百十七元，廖曉君得請求四十三萬零二百八十四
元，廖于婷得請求四十七萬八千零八十四元，廖偵惠請求五十萬元，均應准許。又被
上訴人主張因廖瑞寶死亡而受有精神上之痛苦，因而請求精神慰藉金，於法有據。審
酌莊雪程係國小畢業，三十八歲即喪偶，須獨自扶養四位年幼子女，現又無工作，其
所受痛苦甚鉅。其餘被上訴人均在學，甚為年幼，所受痛苦亦鉅。而劉春能係計程車
司機，已無恆產，上訴人係車行老闆等情，認莊雪程請求一百萬元，其餘被上訴人各
請求三十萬元，尚屬適當。惟本件車禍係劉春能所駕駛之計程車，途經無號誌之東光
路二○○巷交岔口，應注意車前狀況並減速慢行，作隨時停車之準備，且當時又無不
能注意之情形，竟疏未注意車前狀況並減速慢行，致與廖瑞寶所騎，自東光路二○○
巷口駛出，亦疏未注意讓幹線道車先行之機車碰撞，為刑事確定判決所認定，亦為兩
造所不爭。審酌上開情形，認被害人廖瑞寶之支線車未讓幹道車先行，過失較重，應
負百分之六十責任。準此，莊雪程請求醫藥費三千九百元、喪葬費三十萬三千五百五
十元及精神慰藉金一百萬元，計一百三十萬七千四百五十元，依上開比例計算，其得
請求者為五十二萬二千九百八十元，廖佳燕扶養費及精神慰藉金合計六十八萬零一百
十七元，依上開比例計算，其得請求者為二十七萬二千零四十六元，廖曉君扶養費及
精神慰藉金合計七十三萬零二百八十四元，依上開比例計算，得請求二十九萬二千一
百十四元，廖于婷扶養費及精神慰藉金合計七十七萬八千零八百四十一元，依上開比
例計算得請求三十一萬一千二百三十四元，廖偵惠扶養費及精神慰藉金合計八十萬元
，依上開比例計算得請求三十二萬元及其法定遲延利息。因而就此部分為上訴人敗訴
之判決，經核於法洵無不合。上訴論旨仍執陳詞，指摘原判決違背法令，聲明廢棄，
為無理由。
據上論結，本件上訴為無理由，依民事訴訟法第四百八十一條、第四百四十九條第一
項、第七十八條，判決如主文。
中      華      民      國    八十七    年      一      月     十五     日
                              最高法院民事第六庭
                                  審判長法官  蕭  亨  國
                                        法官  吳  正  一
                                        法官  楊  隆  順
                                        法官  陳  淑  敏
                                        法官  黃  義  豐
      右正本證明與原本無異
                                              書  記  官
中      華      民      國    八十七    年      二      月      三      日
